臺灣板橋地方法院民事判決　九十一年度重訴字第五八○號
　　原　　　告　丁○○
　　　　　　　　己○○
　　　　　　　　丙○○
　　　　　　　　戊○○
　　　　　　　　乙○○
　　被　　　告　山發營造股份有限公司
　　法定代理人　甲○○
右當事人間請求撤銷調解事件，本院判決如左：
    主    文
原告之訴及假執行之聲請均駁回。
訴訟費用由原告負擔。
    事    實
甲、原告方面：
一、聲明：
（一）原告丁○○與被告於民國九十一年一月二十四日在臺北縣中和市調解委員會成
      立之調解（九十一年民調字第六十號）應予撤銷，被告應給付原告丁○○新臺
      幣（下同）一百四十九萬一千二百三十五元。
（二）原告己○○與被告於九十一年一月二十四日在臺北縣中和市調解委員會成立之
      調解（九十一年民調字第五十八號）應予撤銷，被告應給付原告己○○一百四
      十三萬四千五百十二元。
（三）原告丙○○與被告於九十一年一月二十九日在臺北縣中和市調解委員會成立之
      調解（九十一年民調字第七十號）應予撤銷，被告應給付原告丙○○一百四十
      三萬四千五百十二元。
（四）原告戊○○與被告於九十一年一月二十九日在臺北縣中和市調解委員會成立之
      調解（九十一年民調字第四十三號）應予撤銷，被告應給付原告戊○○一百四
      十一萬一千六百十一元。
（五）原告乙○○與被告於九十一年一月二十九日在臺北縣中和市調解委員會成立之
      調解（九十一年民調字第六十七號）應予撤銷，被告應給付原告乙○○一百四
      十一萬一千六百十一元。
（六）原告願供擔保，請准宣告假執行。
二、陳述：
（一）原告係坐落在臺北縣中和市○○路五八一巷三一弄四七號五樓、四九號三樓、
      四樓、五一號四樓、五樓之建物所有權人，而被告於鄰近建物之後方臺北縣板
      橋市○○路○段一號興建地下四層、地上二十九層之「正隆麗池」住宅大樓（
      建照號碼：八十四板建字第九六八號），因施工緣故，於八十八年間起，原告
      所居住之該棟建物即發生傾斜，屋內牆壁、磁磚、地板及屋外牆壁均有多處龜
      裂，且屋內、外排水阻塞、天花板漏水，造成住戶財產之損害，並對建物安全
      產生疑慮，為此原告等人多次向被告提出異議。至八十九年五月，被告向臺北
      縣政府提供其工程監造人、承造人出具之安全鑑定書，謂原告等房屋受損但未
      危及公安云云，但對此雙方仍未達到共識，故被告於九十年九月間委請臺灣省
      土木技師公會對系爭建物為安全鑑定，並提出鑑定書，鑑定書中表示施工除造
      成屋內損害外，就安全方面，整棟建物之最大傾斜率為四百零六分之一，與損
      害標準百分之一有相當差距，故無任何公共安全之虞云云。原告等均非專業人
      士，誤信該鑑定報告內容即為真實，在此情況下，方於九十一年一月二十四日
      及一月二十九日分別在臺北縣中和市調解委員會與被告成立調解，就施工造成
      房屋屋內之損害，由被告給付修繕費用（調解之案號如訴之聲明所示）。
（二）因原告同棟建物之一樓住戶林祐任，於九十一年四、五月間，另向臺北市土木
      技師公會申請就建物損害為安全鑑定，之後據其告知鑑定結果，稱其建物傾斜
      率達七十七分之一，係屬應持續觀測之範圍，對此原告甚感訝異，因當初被告
      提出之臺灣省土木技師公會之鑑定報告，稱建物傾斜率均在四百零六分之一以
      上，未至監測標準，無安全問題，此二種結果判斷顯然有異。為此，原告等五
      人於九十一年七月間即自行委託臺北市土木技師公會就原告所有房屋再為傾斜
      測量，經該會於九十一年七月十九日作成報告書（北土技字第九一三一０八一
      號），依該報告書記載，原告丁○○所有房屋傾斜率為七十七分之一，原告己○○、丙○○所有房屋傾斜率為八十二分之一，原告戊○○、乙○○所有房屋
      傾斜率為八十七分之一，均超過百分之一，應裝置觀測儀器，持續觀測至穩定
      為止，確實掌握變化情形，並作必要之應變措施，而前開傾斜造成之補償費及
      監測費用，依鑑定單位按臺北市政府國宅處造價之計算標準，各原告之非工程
      性補償費及監測費各為：原告丁○○部分合計共七十七萬一千二百三十五元、
      原告己○○部分合計共七十一萬四千五百十二元、原告丙○○部分合計共七十
      一萬四千五百十二元、原告戊○○部分合計共六十九萬一千六百十一元、原告
      乙○○部分合計共六十九萬一千六百十一元。就此足認原告等之房屋確已因被
      告施作工程而造成建物傾斜，而據測量單位表示，建物傾斜率在二百分之一以
      上不需賠償，五十分之一至二百分之一之範圍內均需賠償，若達五十分之一以
      下，則需拆除，茲依前開客觀標準，被告本有給付原告補償費及監測費之必要
      ，惟於本（九十一）年一月間，原告等因誤信被告所提出之建物傾斜率數據為
      真，故同意被告僅就對原告房屋內部所造成之損害提出給付，且書明原告拋棄
      其餘請求權云云，此顯然與真實情況不符。
（三）按依民法第八十八條第一項規定：「意思表示內容有錯誤，或表意人若知其情
      事即不為意思表示者，表意人得將其意思表示撤銷」，同法第九十二條第一項
      規定：「因被詐欺或被脅迫，而為意思表示者，表意人得撤銷其意思表示」，
      同法第七百三十八條規定：「和解不得以錯誤為理由撤銷之。但有左列事項之
      一者，不在此限：一、和解所依據之文件，事後發見為偽造或變造，而和解當
      事人若知其為偽造或變造，即不為和解者。．．．三、當事人之一方，對於他
      方當事人之資格或對於重要之爭點有錯誤，而為和解者」。本件情形，原告等
      係依據被告所提出之鑑定資料，而誤認所有房屋除屋內損壞外，並無其他安全
      問題，方在此情況下，與被告成立和解及調解，惟於九十一年七月十九日臺北
      市土木技師公會出具鑑定書後，原告等才發現之前之調解、和解所依據之鑑定
      報告書係不實之內容，原告若知如此，自不會與被告達成和解，且被告施工所
      造成建物傾斜之損害，又係鄰屋損害事件之重要爭點，若就此發生數據上之錯
      誤而雙方成立和解，原告自亦得主張撤銷，故原告已於日前去函被告撤銷雙方
      之和解。
      再依民事訴訟法第四百十六條第二項規定準用同法第五百條第一項：「再審之
      訴，應於三十日之不變期間內提起」，同條第二項規定：「前項期間，自判決
      確定時起算。但再審之理由知悉在後者，自知悉時起算」。本件情形，原告因
      有前開得主張撤銷之原因，故提起撤銷調解之訴，而原告等係至九十一年七月
      十九日經臺北市土木技師公會出具鑑定書後，才知悉相關事實，故依法得於前
      開期日後三十日內提起本件訴訟。
（四）再按民法第一百九十一條之三前段規定：「經營一定事業或從事其他工作或活
      動之人，其工作或活動之性質或其使用之工具或方法有生損害於他人之危險者
      ，對他人之損害應負賠償責任」，同法第一百九十六條規定：「不法毀損他人
      之物者，被害人得請求賠償其物因毀損所減少之價額」。本件情形，原告等之
      房屋因被告於隔鄰施工興建大廈而造成建物傾斜超過正常範圍，已有臺北市土
      木技師鑑定公會鑑定報告書足證，則被告自應對原告負損害賠償責任無疑，茲
      前開原告請求之賠償，除由鑑定報告書依一般相關事件補償標準及後續監測所
      應支之費用外，因一般建物傾斜率至五十分之一，即達到法定拆除標準，而本
      件原告所有建物，因被告之施工，已至七十七分之一至八十七分之一之相當傾
      斜危險程度，必需持續監測，在此情況下，原告等之建物被視為危樓，事實上
      已無法依正常市價出售，而系爭建物原市值約為三百萬元左右，而因被告施工
      造成原告屋價之損失，至少達二至三成之程度，故就此原告等另請求被告應給
      付原告每戶七十萬元之屋價損害賠償。又原告等委託臺北市土木技師公會為安
      全鑑定報告，各支出二萬元，為此，爰起訴請求判決如訴之聲明等語。
三、證據：提出左列文件為證：
原證一：被告出具之鑑定報告書一件。
原證二：調解書五件。
原證三：和解書四件。
原證四：臺北市土木技師公會鑑定報告書一件。
原證五：律師函一件。
原證六：房地買賣契約書一件。
原證七：收據一件。
乙、被告方面：
一、聲明：
（一）原告之訴及假執行之聲請均駁回。
（二）如受不利之判決，願提供擔保，請准免為假執行之宣告。
二、陳述：
    按「（第一項）經法院核定之民事調解有無效或得撤銷之原因者，當事人得向原
    核定法院提起宣告調解無效或撤銷調解之訴。（第二項）前項訴訟，當事人應於
    法院核定之調解書送達後三十日內提起之」，鄉鎮市調解條例第二十六條定有明
    文。被告因興建住宅大樓致生損害於原告等所有房屋之鄰損事件，兩造業分別於
    九十一年一月二十四日、九十一年一月二十九日在臺北縣中和市調解委員會成立
    調解，由被告給付原告房屋修繕費用，原告則同意拋棄就本案之其餘請求權，上
    揭調解成立內容，業經鈞院九十一年二月十五日准予核定在案，且亦分別於九十
    一年三月間送達予原告。故揆諸首開鄉鎮市調解條例第二十六條之規定，縱有得
    撤銷調解之原因，原告應於送達法院核定之調解書之三十日內提起撤銷調解之訴
    ，然原告顯已逾上開期間始提起本件撤銷調解之訴，則原告之訴不應准許。況本
    件並無調解得撤銷之原因，則原告提起本訴，顯無理由。
丙、本院依職權向臺北縣中和市調解委員會調閱該會九十一年民調字第四十三號、五
    十八號、六十號、六十七號、七十號卷宗。
    理    由
一、原告主張：原告係坐落在臺北縣中和市○○路五八一巷三一弄四七號五樓、四九
    號三樓、四樓、五一號四樓、五樓之建物所有權人，而被告於鄰近建物之後方臺
    北縣板橋市○○路○段一號興建地下四層、地上二十九層之「正隆麗池」住宅大
    樓（建照號碼：八十四板建字第九六八號），因施工緣故，於八十八年間起，原
    告所居住之該棟建物即發生傾斜，屋內牆壁、磁磚、地板及屋外牆壁均有多處龜
    裂，且屋內、外排水阻塞、天花板漏水，造成住戶財產之損害，並對建物安全產
    生疑慮，為此原告等人多次向被告提出異議。至八十九年五月，被告向臺北縣政
    府提供其工程監造人、承造人出具之安全鑑定書，謂原告等房屋受損但未危及公
    安云云，但對此雙方仍未達到共識，故被告於九十年九月間委請臺灣省土木技師
    公會對系爭建物為安全鑑定，並提出鑑定書，鑑定書中表示施工除造成屋內損害
    外，就安全方面，整棟建物之最大傾斜率為四百零六分之一，與損害標準百分之
    一有相當差距，故無任何公共安全之虞云云。原告等均非專業人士，誤信該鑑定
    報告內容即為真實，在此情況下，方於九十一年一月二十四日及一月二十九日分
    別在臺北縣中和市調解委員會與被告成立調解，就施工造成房屋屋內之損害，由
    被告給付修繕費用。因原告同棟建物之一樓住戶林祐任，於九十一年四、五月間
    ，另向臺北市土木技師公會申請就建物損害為安全鑑定，之後據其告知鑑定結果
    ，稱其建物傾斜率達七十七分之一，係屬應持續觀測之範圍，對此原告甚感訝異
    ，因當初被告提出之臺灣省土木技師公會之鑑定報告，稱建物傾斜率均在四百零
    六分之一以上，未至監測標準，無安全問題，此二種結果判斷顯然有異。為此，
    原告等五人於九十一年七月間即自行委託臺北市土木技師公會就原告所有房屋再
    為傾斜測量，經該會於九十一年七月十九日作成報告書（北土技字第九一三一０
    八一號），依該報告書記載，原告丁○○所有房屋傾斜率為七十七分之一，原告
    己○○、丙○○所有房屋傾斜率為八十二分之一，原告戊○○、乙○○所有房屋
    傾斜率為八十七分之一，均超過百分之一，應裝置觀測儀器，持續觀測至穩定為
    止，確實掌握變化情形，並作必要之應變措施，而前開傾斜造成之補償費及監測
    費用，依鑑定單位依臺北市政府國宅處造價之計算標準，各原告之非工程性補償
    費及監測費各為：原告丁○○部分合計共七十七萬一千二百三十五元、原告己○○部分合計共七十一萬四千五百十二元、原告丙○○部分合計共七十一萬四千五
    百十二元、原告戊○○部分合計共六十九萬一千六百十一元、原告乙○○部分合
    計共六十九萬一千六百十一元。就此足認原告等之房屋確已因被告施作工程而造
    成建物傾斜，而據測量單位表示，建物傾斜率在二百分之一以上不需賠償，五十
    分之一至二百分之一之範圍內均需賠償，若達五十分之一以下，則需拆除，茲依
    前開客觀標準，被告本有給付原告補償費及監測費之必要，惟於本（九十一）年
    一月間，原告等因誤信被告所提出之建物傾斜率數據為真，故同意被告僅就對原
    告房屋內部所造成之損害提出給付，且書明原告拋棄其餘請求權云云，此顯然與
    真實情況不符。本件情形，原告等係依據被告所提出之鑑定資料，而誤認所有房
    屋除屋內損壞外，並無其他安全問題，方在此情況下，與被告成立和解及調解，
    惟於九十一年七月十九日臺北市土木技師公會出具鑑定書後，原告等才發現之前
    之調解、和解所依據之鑑定報告書係不實之內容，原告若知如此，自不會與被告
    達成和解，且被告施工所造成建物傾斜之損害，又係鄰屋損害事件之重要爭點，
    若就此發生數據上之錯誤而雙方成立和解，原告自亦得主張撤銷，故原告已於日
    前去函被告撤銷雙方之和解。再依民事訴訟法第四百十六條第二項規定準用同法
    第五百條第一項：「再審之訴，應於三十日之不變期間內提起」，同條第二項規
    定：「前項期間，自判決確定時起算。但再審之理由知悉在後者，自知悉時起算
    」。本件情形，原告因有前開得主張撤銷之原因，故提起撤銷調解之訴，而原告
    等係至九十一年七月十九日經臺北市土木技師公會出具鑑定書後，才知悉相關事
    實，故依法得於前開期日後三十日內提起本件訴訟。再按民法第一百九十一條之
    三前段規定：「經營一定事業或從事其他工作或活動之人，其工作或活動之性質
    或其使用之工具或方法有生損害於他人之危險者，對他人之損害應負賠償責任」
    ，同法第一百九十六條規定：「不法毀損他人之物者，被害人得請求賠償其物因
    毀損所減少之價額」。本件情形，原告等之房屋因被告於隔鄰施工興建大廈而造
    成建物傾斜超過正常範圍，已有臺北市土木技師鑑定公會鑑定報告書足證，則被
    告自應對原告負損害賠償責任無疑，茲前開原告請求之賠償，除由鑑定報告書依
    一般相關事件補償標準及後續監測所應支之費用外，因一般建物傾斜率至五十分
    之一，即達到法定拆除標準，而本件原告所有建物，因被告之施工，已至七十七
    分之一至八十七分之一之相當傾斜危險程度，必需持續監測，在此情況下，原告
    等之建物被視為危樓，事實上已無法依正常市價出售，而系爭建物原市值約為三
    百萬元左右，而因被告施工造成原告屋價之損失，至少達二至三成之程度，故就
    此原告等另請求被告應給付原告每戶七十萬元之屋價損害賠償。又原告等委託臺
    北市土木技師公會為安全鑑定報告，各支出二萬元，為此，爰起訴請求判決如訴
    之聲明等語。
二、被告則以：按「（第一項）經法院核定之民事調解有無效或得撤銷之原因者，當
    事人得向原核定法院提起宣告調解無效或撤銷調解之訴。（第二項）前項訴訟，
    當事人應於法院核定之調解書送達後三十日內提起之」，鄉鎮市調解條例第二十
    六條定有明文。被告因興建住宅大樓致生損害於原告等所有房屋之鄰損事件，兩
    造業分別於九十一年一月二十四日、九十一年一月二十九日在臺北縣中和市調解
    委員會成立調解，由被告給付原告房屋修繕費用，原告則同意拋棄就本案之其餘
    請求權，上揭調解成立內容，業經鈞院九十一年二月十五日准予核定在案，且亦
    分別於九十一年三月間送達予原告。故揆諸首開鄉鎮市調解條例第二十六條之規
    定，縱有得撤銷調解之原因，原告應於送達法院核定之調解書之三十日內提起撤
    銷調解之訴，然原告顯已逾上開期間始提起本件撤銷調解之訴，原告之訴不應准
    許。況本件並無調解得撤銷之原因，則原告提起本訴，顯無理由等語，資為抗辯
    。
三、按「（第一項）經法院核定之民事調解有無效或得撤銷之原因者，當事人得向原
    核定法院提起宣告調解無效或撤銷調解之訴。（第二項）前項訴訟，當事人應於
    法院核定之調解書送達後三十日內提起之」，鄉鎮市調解條例第二十六條定有明
    文。再按「當事人向原核定民事調解之法院提起宣告調解無效或撤銷調解之訴者
    ，法院應注意其起訴期間是否遵守鄉鎮市調解條例第二十六條第二項所定三十日
    之不變期間」，法院適用鄉鎮市調解條例應行注意事項第九條亦有明文。足徵對
    於經法院核定之鄉鎮市調解案件提起宣告調解無效或撤銷調解之訴者，當事人應
    於法院核定之調解書送達後三十日內提起之，且此項期間為不變期間。查兩造因
    本件之損壞鄰房事件發生糾紛，曾至臺北縣中和市調解委員會成立調解，並經本
    院核定該等調解案件，且亦由臺北縣中和市調解委員會分別送達前開業經本院核
    定之調解書等情，業經本院依職權向臺北縣中和市調解委員會調閱該會九十一年
    民調字第四十三號、五十八號、六十號、六十七號、七十號卷宗，審核無誤。茲
    將兩造成立調解之日期、文號、送達調解書之日期析述如左：
（一）原告丁○○部分：
１、文號：九十一年一月二十四日九十一年民調字第六十號。
２、內容：
(1)兩造同意由聲請人（按即被告）給付十四萬元予對造人（按即原告丁○○），作為
  房屋修繕費，於九十一年二月一日壹次給付。
(2)對造人同意就本案其餘請求權拋棄。
３、送達調解書予原告丁○○之日期：九十一年三月二十七日。
（二）原告己○○部分：
１、文號：九十一年一月二十四日九十一年民調字第五十八號。
２、內容：
(1)兩造同意由聲請人（按即被告）給付十二萬元予對造人（按即原告己○○），作為
  房屋修繕費，於九十一年二月一日壹次給付。
(2)對造人同意就本案其餘請求權拋棄。
３、送達調解書予原告己○○之日期：九十一年三月二十五日。
（三）原告乙○○部分：
１、文號：九十一年一月二十九日九十一年民調字第六十七號。
２、內容：
(1)兩造同意由聲請人（按即被告）給付九萬元予對造人（按即原告乙○○），作為房
  屋修繕費，於九十一年二月六日壹次給付。
(2)對造人同意就本案其餘請求權拋棄。
３、送達調解書予原告乙○○之日期：九十一年三月七日。
（四）原告丙○○部分：
１、文號：九十一年一月二十九日九十一年民調字第七十號。
２、內容：
(1)兩造同意由聲請人（按即被告）給付五萬元予對造人（按即原告丙○○），作為房
  屋修繕費，於九十一年二月六日壹次給付。
(2)對造人同意就本案其餘請求權拋棄。
３、送達調解書予原告丙○○之日期：九十一年三月二十七日。
（五）原告戊○○部分：
１、文號：九十一年一月二十九日九十一年民調字第四十三號。
２、內容：
(1)兩造同意由聲請人（按即被告）給付七萬元予對造人（按即原告戊○○），作為房
  屋修繕費，於九十一年二月一日壹次給付。
(2)對造人同意就本案其餘請求權拋棄。
３、送達調解書予原告戊○○之日期：九十一年三月十一日。
四、綜上所述，送達系爭調解書予原告之日期至遲於九十一年三月三十一日即已全部
    送達完畢。而原告係於九十一年八月十五日始向本院提起本件撤銷調解之訴，此
    有本院收狀日期戳可稽，足徵原告提起本訴，顯已逾首開鄉鎮市調解條例第二十
    六條第二項所規定之三十日不變期間之規定，則原告提起本訴，自不應准許，應
    予駁回。雖原告就此主張得適用撤銷依民事訴訟法成立之調解之規定，即得適用
    民事訴訟法第四百十六條第二項規定準用同法第五百條第一項：「再審之訴，應
    於三十日之不變期間內提起」，同條第二項規定：「前項期間，自判決確定時起
    算。但再審之理由知悉在後者，自知悉時起算」之規定，然依鄉鎮市調解條例成
    立之調解與依民事訴訟法規定成立之調解，係二者性質不甚相同之調解，即前者
    係由鄉鎮市調解委員為之，後者原則上係由法官為之，且鄉鎮市調解條例就有關
    撤銷調解之訴之部分，並未有準用民事訴訟法上開規定之明文，況鄉鎮市調解條
    例第二十六條亦已明示應於法院核定之調解書送達後三十日內提起撤銷調解之訴
    之規定，則原告主張得適用前開民事訴訟法第四百十六條第二項規定準用同法第
    五百條第一項之規定，顯乏依據，且與上開鄉鎮市調解條例第二十六條之規定相
    悖，並不足取。
五、兩造其餘主張及攻擊防禦方法，因本件事證已臻明確且無礙於本件之認定及判決
    之結果，本院即無庸逐一論述，併此敘明。
六、原告之訴既不應准許，則其假執行宣告之聲請亦失所附麗，應併予駁回。
七、結論：原告之訴為無理由，依民事訴訟法第七十八條，判決如主文。
中　　　華　　　民　　　國　　九十一　　年　　 十一 　　月 　　二十一 　日
                          臺灣板橋地方法院民事第二庭
                              法　官　許必奇
右為正本係照原本作成。
如對本判決上訴，須於判決送達後二十日內向本院提出上訴狀。
中　　　華　　　民　　　國　　九十一　　年　　 十一 　　月 　　二十七 　日
                              書記官　許清琳
